臺灣高雄地方法院刑事判決　　　　　　　　　　　九十三年度訴字第一五四一號
　　公　訴　人　臺灣高雄地方法院檢察署檢察官
　　被　　　告　丙○○
右列被告因違反槍砲彈藥刀械管制條例案件，經檢察官提起公訴（九十三年度偵字第
八二○二號）及移
    主  文
丙○○無罪。
    理  由
一、公訴意旨略以：被告丙○○明知槍砲滑套係槍砲之主要零件，為槍砲彈藥刀械管
    制條例所管制之違禁物，未經許可不得持有，竟基於持有槍枝滑套之犯意，於民
    國九十二年十一月間某日，在高雄縣岡山鎮空軍機場旁某鋁合金工廠內，向該工
    廠員工甲○○取得土造槍枝滑套一個而持有，復將該槍枝滑套藏置在高雄縣阿蓮
    鄉復安村三十四號住處。嗣於九十三年三月五日下午三時許，丙○○將前揭槍枝
    滑套藏置於長褲口袋內，前往甲○○位於高雄縣阿蓮鄉○○路四○三號住處時，
    為警在現場當場查獲，並扣得前開槍枝滑套一個。因認被告涉有違反槍砲彈藥刀
  械管制條例第十三條第四項之未經許可持有槍砲之主要組成零件罪嫌。
二、公訴人認被告丙○○涉犯上開違反槍砲彈藥刀械管制條例之犯行，無非係以：(一)
    被告於警詢及偵查中供述持有前揭扣案物品；(二)證人甲○○於偵查中證述交付鋁
    合金一塊予被告等語；(三)高雄市政府警察局小港分局搜索扣押筆錄暨扣押物品目
    錄表、照片二幀；(四)內政部警政署刑事警察局（以下簡稱刑事警察局）九十三年
    四月十九日刑鑑字第○九三○○八一七○五號函一份、照片三幀，為其論據。訊
    據被告固坦承持有前揭扣案物品之事實，惟堅決否認有上開犯行，辯稱：並未持
    有槍砲之主要組成零件等語。
三、按犯罪事實應依證據認定之，無證據不得認定犯罪事實；又不能證明被告犯罪者
    ，應諭知無罪之判決，刑事訴訟法第一百五十四條第二項、第三百零一條第一項
    分別定有明文。次按，刑事審判基於憲法正當法律程序原則，對於犯罪事實之認
    定，採證據裁判及自白任意性等原則。刑事訴訟法據以規定嚴格證明法則，必須
    具證據能力之證據，經合法調查，使法院形成該等證據已足證明被告犯罪之確信
    心證，始能判決被告有罪（司法院大法官會議釋字第五八二號解釋理由書參照）
    。復按，檢察官對於起訴之犯罪事實，應負提出證據及說服之實質舉證責任。倘
    其所提出之證據，不足為被告有罪之積極證明，或其指出證明之方法，無從說服
    法院以形成被告有罪之心證，基於無罪推定之原則，自應為被告無罪判決之諭知
    （最高法院九十二年臺上字第一二八號判例足參）。經查：
    (一)按槍砲彈藥刀械管制條例所稱槍砲，係指火砲、肩射武器、機關槍、衝鋒槍、
      卡柄槍、自動步槍、普通步槍、馬槍、手槍、鋼筆槍、瓦斯槍、麻醉槍、獵槍
      、空氣槍、魚槍、改造模型槍及其他可發射金屬或子彈具有殺傷力之各式槍砲
      ；所稱彈藥，係指前述各式槍砲所使用之砲彈、子彈及其他具有殺傷力或破壞
      性之各類炸彈、爆裂物；槍砲、彈藥主要組成零件種類，由中央主管機關公告
      之，槍砲彈藥刀械管制條例第四條第一項第一款、第二款、第三項分別定有明
      文。而中央主管機關內政部並據上開條例第四條第三項之規定，於八十六年十
      一月二十四以臺（八六）內警字第八六七○六八三號公告各類槍砲、彈藥主要
      組成零件種類，將滑套列為前開條例第四條第一項第一款所列衝鋒槍、手槍、
      空氣槍、改造模型槍及其他各式槍砲之主要組成零件。又槍砲彈藥刀械管制條
      例第十三條第四項之未經許可持有槍砲之主要組成零件罪，係以未經許可，持
      有槍砲之主要組成零件，為其構成要件，自以持有槍砲之主要組成零件，其為
      前提，倘所持有之物，並非槍砲之主要組成零件，自不能以上開罪責相繩。
    (二)被告於右揭時地持有前揭扣案物品之事實，業據被告於警詢、偵查、本院準備
      程序及審判中供認不諱，復有上述扣案物品可稽，足認被告確於右揭時地，持
      有前開扣案物品無疑。再前開扣案物品，經臺灣高雄地方法院檢察署檢察官送
      請刑事警察局鑑定結果，刑事警察局雖函覆稱：「送鑑扣案鋁合金槍用滑套壹
      個（如照片一至照片三），認係長約十六點一ｃｍ之金屬物」，有刑事警察局
      九十三年四月十九日刑鑑字第○九三○○八一七○五號函一紙在卷可按，而有
      「扣案鋁合金槍用滑套」之用語，然嗣經本院針對刑事警察局前開函文之內容
      ，補充詢問刑事警察局之結果，刑事警察局函覆稱：本案證物，實係長約十六
      點一公分之金屬物，而非滑套，並有刑事警察局九十三年八月三日刑鑑字第○
      九三○一三九九八○號函一份附卷可稽，足認上開扣案物品確非滑套無疑，而
      刑事警察局九十三年四月十九日刑鑑字第○九三○○八一七○五號函文中「扣
      案鋁合金槍用滑套」之用語，無非僅係刑事警察局為表明其乃針對臺灣高雄地
      方法院檢察署函請鑑驗之物品進行鑑定，援用臺灣高雄地方法院檢察署送請鑑
      定函文中對於上開扣案物品之稱呼所致，尚不足據為認定被告涉有上開犯行之
      證據。從而，被告所持有之前述扣案物品，既僅係單純之金屬物，而非滑套，
      自非內政部前述公告所列舉前開條例所稱之槍砲主要組成零件，揆諸前揭之說
      明，自不能以上開罪責相繩。
    (三)至被告對於為警查獲當日持執上開扣案物品之緣由，於警詢及本院審判中前後
      供述雖有不一，且核與證人甲○○於偵查中證述之情節亦有未合，惟按，認定
      犯罪事實應依證據，為刑事訴訟法所明定，故被告否認犯罪事實所持之辯解，
      縱屬不能成立，仍非有積極證據足以證明其犯罪行為，不能遽為有罪之認定（
      最高法院三十年上字第一八三一號判例足參），自不能僅因被告對於為警查獲
      當日持執上開扣案物品之緣由，前後供述不一，且核與證人甲○○於偵查中證
      述之情節未合，即認被告涉有上開犯行，自不待言。
    (四)另高雄市政府警察局小港分局搜索扣押筆錄暨扣押物品目錄表及照片二幀，僅
      足以證明警方於右揭時地扣得被告所持有之上開物品等情，亦不足據以認定被
      告涉有前開犯行。
四、綜上所陳，被告所辯，應堪採信。本件公訴人所提出之證據，經本院合法調查，
    尚不足使本院形成該等證據已足證明被告犯罪之確信心證，揆諸首揭判例之意旨
    ，應認不能證明被告犯罪，既不能證明被告犯罪，自應為無罪之諭知。
五、至於臺灣高雄地方法院檢察署檢察官以犯罪事實與本案具有連續犯之關係而移送
    併辦之臺灣高雄地方法院檢察署九十三年度偵字第一一九五九號案件，因本院既
    就本案諭知無罪之判決，則與前開經檢察官併辦之案件即無連續犯之關係，無從
    併予審理，自應將退由檢察官另為適法之處理，併此敘明。
據上論斷，應依刑事訴訟法第三百零一條第一項，判決如主文。
本案經檢察官乙○○到庭執行職務。
中      華      民      國      九十三      年    八    月    三十一    日
                              臺灣高雄地方法院刑事第十五庭
                                  審判長法  官    張維君
                                        法  官    洪珮婷
                                        法  官    伍逸康
右正本證明與原本無異。
如不服本判決，應於判決送達後十日內，向本院提出上訴狀。
                                        書記官    吳月華
中      華      民      國      九十三      年    八    月    三十一    日
